【裁判字號】    95,交聲,408
【裁判日期】    950612
【裁判案由】    聲明異議
【裁判全文】
臺灣臺中地方法院交通事件裁定         95年度交聲字第408號
原處分機關    交通部公路總局臺中區監理所豐原監理站
異  議  人
即受處分人    甲○
上列異議人即受處分人因違反道路交通管理處罰條例案件，對於
交通部公路總局臺中區監理所豐原監理站於民國95年6月1日所為
之處分（原處分案號：豐監稽違字第裁63－Z00000000號裁決書
）聲明異議，本院裁定如下：
    主    文
原處分關於罰鍰新臺幣肆萬玖仟伍佰元部分撤銷。
前項撤銷部分，不罰。
    理  由
一、原處分機關交通部公路總局臺中區監理所略以：異議人即受
    處分人（下稱受處分人）甲○於民國九十五年三月二十一日
    十九時十五分許，駕駛車牌號碼Ｘ二－０一一一號自用小客
    車，在國道一號公路北向一六二Ｋ＋六００Ｍ處，因「酒精
    呼氣濃度超過規定標準駕車行駛公路０．七九mg/l（禁駛）
    」之違規，經國道公路警察局第三警察隊以違反道路交通管
    理事件通知單（單號：Ｚ00000000號與酒測數據）
    舉發，受處分人係違反道路交通管理處罰條例第三十五條第
    一項第一款，該站於九十五年六月一日以豐監稽違字第裁六
    三－Ｚ00000000號裁決書（已送達受處分人）裁罰
    新臺幣（下同）四萬九千五百元整（九十五年三月三十一日
    罰鍰已繳），吊扣駕駛執照十二個月（九十五年三月三十一
    日已吊扣）。
二、受處分人聲明異議意旨略以：其不否認上揭舉發通知單上所
    載酒醉駕車之事實，惟其業經臺灣臺中地方法院檢察署檢察
    官以九十五年度速偵字第一三一三號聲請簡易判決處刑，並
    經本院以九十五年度中交簡字第六二七號簡易判決科處拘役
    四十日，如易科罰金，以三百元折算一日確定在案，竟又繳
    付交通罰款四萬九千五百元，此乃對同一事實重複裁決，違
    反一事不二罰之原則，故就此部分處分應予撤銷等語。
三、經查：
（一）按汽車駕駛人，駕駛汽車經測試檢定有酒精濃度超過規定
      標準者，處一萬五千元以上六萬元以下罰鍰，並當場移置
      保管其車輛及吊扣其駕駛執照一年；汽車駕駛人有飲用酒
      類後其吐氣所含酒精濃度超過每公升○‧二五毫克以上者
      ，不得駕車；汽車駕駛人，因違反本條例及道路交通安全
      規則之規定，受吊扣或吊銷駕駛執照處分時，吊扣或吊銷
      其持有各級車類之駕駛執照。道路交通管理處罰條例第三
      十五條第一項第一款、第六十八條、道路交通安全規則第
      一百十四條第二款與違反道路交通管理事件統一裁罰標準
      表分別定有明文。查本件受處分人九十五年三月二十一日
      十九時十五分許，駕駛車牌號碼Ｘ二－０一一一號自用小
      客車，在國道一號公路北向一六二Ｋ＋六００Ｍ處，經國
      道公路警察局第三警察隊進行吐氣酒精濃度檢測後，發現
      受處分人吐氣所含酒精濃度高達每公升０．七九毫克等情
      ，業為受處分人所是認，並有受處分人簽收之舉發通知單
      影本在卷可稽，是受處分人飲用酒類後，於上開時間駕駛
      前揭自用小客車，經員警測試檢定有酒精濃度超過規定標
      準即吐氣所含酒精濃度超過每公升０．七九毫克以上之事
      實，應堪認定。從而，國道公路警察局第三警察隊員警以
      其有違反道路交通管理處罰條例第三十五條第一項第一款
      規定之行為，製作公警局交字第Ｚ00000000號舉
      發違反道路交通管理事件通知單予以舉發，嗣因受處分人
      於指定到案日期前到案，經原處分機關交通部公路總局臺
      中區監理所豐原監理站於九十五年六月一日依道路交通管
      理處罰條例第三十五條第一項第一款之規定，裁處受處分
      人罰鍰四萬九千五百元整，並吊扣駕駛執照十二個月，並
      於同日以豐監稽違字第裁六三－Ｚ00000000號裁
      決書通知受處分人，原無違誤。
（二）惟按「違反行政法上義務而受罰鍰、沒入或其他種類行政
      法罰之處罰時，適用本法。但其他法律有特別規定，從其
      規定。」；「本法所稱其他種類行政罰，指下列裁罰性之
      不利處分：一、限制或禁止行為之處分：、、吊扣證照、
      、。」；「一行為同時觸犯刑事法律及違反行政法上義務
      規定者，依刑事法律處罰之。但其行為應處以其他種類行
      政罰或得沒入之物而未經法院宣告沒收者，亦得裁處。前
      項行為如經不起訴處分或為無罪、免訴、不受理、不付審
      理之裁判確定者，得依違反行政法上義務規定裁處之。」
      ；「本法自公布後一年施行。」，九十四年二月五日總統
      公布之行政罰法第一條、第二條第一項、第二十六條及第
      四十六條分別定有明文，故而，行政罰法業已於九十五年
      二月五日生效施行。經查，本件受處分人上開於九十五年
      三月二十一日十九時十五分許酒醉駕車之同一事實，並經
      員警以犯公共危險罪嫌移送臺灣臺中地方法院檢察署檢察
      官偵辦，並經該署檢察官於九十五年三月二十三日以九十
      五年度速偵字第一三一三號聲請簡易判決處刑，並經本院
      以九十五年度中交簡字第六二七號為刑事簡易判決確定在
      案，此有臺灣臺中地方法院檢察署檢察官聲請簡易判決處
      刑書及臺灣臺中地方法院刑事簡易判決書各一份在卷可稽
      ，可見受處分人上開遭裁決罰鍰四萬九千五百元，並吊扣
      駕駛執照十二個月等行政罰之酒駕行為係在行政罰法生效
      施行後，自應適用上開行政罰之規定。基此，受處分人上
      述酒後駕車違規之情事，除其行為應處以其他種類行政罰
      即吊扣駕駛執照十二個月部分，亦得裁處之外，其違反行
      政法上義務而受罰鍰四萬九千五百元部分，依行政罰法第
      二十六條第一項前段規定，即應依刑事法律處罰之，不再
      爰依上揭道路交通管理處罰條例等規定裁罰之。
四、綜上所述，原處分機關交通部公路總局臺中區監理所豐原監
    理站上開罰鍰之行政裁罰，即有未洽，故就此部分之原處分
    應予撤銷，並為不罰之諭知，而受處分人就此部分之異議，
    為有理由。至於，原處分機關上開吊扣駕駛執照十二個月之
    行政裁罰，依上開道路交通管理處罰條例等規定及行政罰第
    二十六條第一項但書之規定，則核無不當，附此敘明。
據上論斷，應依道路交通管理處罰條例第八十七條第二項、道路
交通案件處理辦法第二十條之規定，裁定如主文。
中    華    民    國    95    年    6     月    12    日
                        交通法庭    法  官   許月馨
以上正本證明與原本無異。
如不服本裁定，應於送達後五日內，向本院提出抗告狀。
                                    書記官   黃美雲
中    華    民    國    95    年    6     月    12    日


司法院資訊處製作；財團法人民間司法改革基金會備份。
